【裁判字號】    99,上訴,984
【裁判日期】    991026
【裁判案由】    違反毒品危害防制條例等
【裁判全文】
臺灣高等法院高雄分院刑事判決         99年度上訴字第984號
上  訴  人
即  被  告  陳文華
選任辯護人  張永昌律師
            陳煜昇律師
上  訴  人
即  被  告  劉文澎
指定辯護人  許乃丹律師
上  訴  人
即  被  告  莊起仁
指定辯護人  陳清和律師
上列上訴人因違反毒品危害防制條例等案件，不服中華民國99年
4 月26日臺灣高雄地方法院98年度訴字第1220號第一審判決（起
訴案號：臺灣高雄地方法院檢察署98年度偵字第20628 號；移送
併辦：98年度偵字第29489 號），提起上訴，本院判決如下：
    主  文
原判決關於陳文華販賣第一級毒品、第二級毒品有罪（即如附表
一、五所示），及劉文澎、莊起仁販賣第一級毒品有罪（即各如
附表二、三所示）部分，暨定執行刑部分均撤銷。
陳文華犯如附表一所示之罪，各處如附表一所示之主刑及從刑欄
所示之刑。其餘被訴如附表五所示之罪，無罪。
劉文澎犯如附表二所示之罪，各處如附表二所示之主刑及從刑欄
所示之刑。應執行有期徒刑拾伍年，扣案如附表四編號5 、6 所
示之物，均沒收銷燬之，其包裝袋沒收；扣案如附表四編號7 所
示之物，均沒收；未扣案販賣第一級毒品所得計新臺幣貳仟伍佰
元沒收，如全部或一部不能沒收時，以其財產抵償之。
莊起仁共同販賣第一級毒品，累犯，處有期徒刑拾貳年，未扣案
共同販賣第一級毒品所得新臺幣伍佰元應與陳文華連帶沒收之，
如全部或一部不能沒收時，應以其與陳文華之財產連帶抵償之。
其他上訴駁回（即非法持有可發射子彈具殺傷力之改造手槍部分
）。
陳文華前開第二項撤銷改判部分所處如附表一所示之刑及從刑；
與駁回上訴之非法持有可發射子彈具殺傷力之改造手槍部分所處
有期徒刑年陸月，併科罰金新臺幣拾萬元，扣案如附表四編號
1所 示之物沒收；應執行有期徒刑貳拾陸年，併科罰金新臺幣拾
萬元，罰金如易服勞役，以新臺幣壹仟元折算壹日，扣案如附表
四編號1 所示之物沒收、附表四編號2 、3 所示之物，均沒收銷
燬之，其包裝袋沒收；未扣案販賣第一、二級毒品所得共新臺幣
柒仟伍佰元沒收，如全部或一部不能沒收，以其財產抵償之。
    事  實
一、劉文澎因詐欺案件，經臺灣高雄地方法院以96年度易字第31
    45號判決判處有期徒刑3 月，減為有期徒刑1 月15日確定。
    又因竊盜案件，經同院以97年度審易字第241 號判決判處有
    期徒刑8 月、7 月、6 月（共6 罪）、5 月，應執行有期徒
    刑3 年8 月確定。復因施用毒品犯行，經同院以97年度審簡
    字第362 號判決判處有期徒刑3 月確定，此部分先行執行於
    97年12月19日釋放出監，復因竊盜案件，經同院97年度易字
    第1384號判決有期徒刑5 月確定，嗣前揭各罪經同院於98年
    11月27日以98年度審聲字第4547號裁定應執行有期徒刑4 年
    7 月確定（現執行中，尚不構成累犯）。莊起仁前因施用毒
    品案件，經同院以94年度訴字第3232號判決判處應執行有期
    徒刑10月確定。又因施用毒品案件，經同院以95年度訴字第
    1090號判決判處應執行有期徒刑1 年3 月確定。上開各罪嗣
    經同院以96年度聲減字第937 號裁定減刑及定應執行刑後，
    於96年7 月11日假釋出監，於97年4 月16日期滿未經撤銷視
    為執行完畢。
二、陳文華（綽號「匿桑」或「里桑」）、劉文澎（綽號「澎仔
    」或「平仔」）、莊起仁（「綽號「阿宏」）均明知海洛因
    、甲基安非他命係毒品危害防制條例第2 條第2 項第1 、2
    款所列之第一、二級毒品，不得販賣及持有。詎陳文華、劉
    文澎竟分別意圖營利，基於販賣第一級毒品海洛因及第二級
    毒品甲基安非他命之犯意，分別以附表一、二所示之代價及
    方式，販賣第一級毒品海洛因或第二級毒品甲基安非他命給
    附表一、二所示之人。莊起仁則與陳文華（此部分未據起訴
    ）意圖營利，共同基於販賣第一級毒品海洛因之犯意聯絡，
    以附表三所示之代價及方式，販賣第一級毒品海洛因給附表
    三所示之人。
三、又陳文華明知具有殺傷力之槍枝及子彈，係槍砲彈藥刀械管
    制條例所管制之物品，未經許可，不得無故持有，竟未經許
    可於不詳時、地，以不詳方式，取得具殺傷力之仿BERETTA
    廠92FS型半自動手槍製造之改造手槍1 支（含彈匣2 個、槍
    枝管制編號0000000000）及具殺傷力之子彈24顆（其中8 顆
    已經鑑定試射而滅失），而非法持有之。
四、嗣經警聲請臺灣高雄地方法院核准實施通訊監察，再於98年
    7 月10日上午10時10分許，持臺灣高雄地方法官核發之搜索
    票，在高雄大寮鄉○○村○○街66號之陳文華住處實施搜索
    ，在該住處後方停車棚之左側其不知情弟弟陳玉皇所有空油
    漆桶內查扣得附表四編號2-4 所示之物，並在停車棚右側其
    不知情母親所有空酒甕內查扣附表四編號1 所示上開槍、彈
    。又於同（10）日10時25 分 許，經警持臺灣高雄地方法院
    法官核發之搜索票，前往高雄大寮鄉○○村○○路○ 段856
    巷47號之10、43號之劉文澎租處實施搜索，查扣附表四編號
    5-7 所示之物，始查悉上情。
五、案經高雄市政府警察局移送臺灣高雄地方法院檢察署檢察官
    偵查起訴。
    理  由
甲、證據能力部分：
一、按「所謂被告以外之人於審判外之陳述，係指被告以外之人
    就其曾經參與或見聞之事實，事後追憶並於審判外為陳述者
    而言。如被告以外之人係被告犯罪之共同正犯、共犯、相對
    人、被害人或其他關係人，而於被告實行犯罪行為時與被告
    為言詞或書面對談，且其對話之本身即係構成被告犯罪行為
    之部分內容者，因非屬其事後就曾經與聞之事實所為之追憶
    ，自與審判外之陳述有間，二者不容混淆。又國家基於犯罪
    偵查之目的，對被告或犯罪嫌疑人進行通訊監察，乃係以監
    控與過濾受監察人通訊內容之方式，蒐集對其有關之紀錄，
    並將該紀錄予以查扣，作為認定犯罪與否之證據，屬於刑事
    訴訟上強制處分之一種，而監聽係通訊保障及監察法（下稱
    通保法）第13條第1 項所定通訊監察方法之一，司法警察機
    關依法定程序執行監聽取得之錄音，係以錄音設備之機械作
    用，真實保存當時通訊之內容，如通訊一方為受監察人，司
    法警察在監聽中蒐集所得之通訊者對話，若其通話本身即係
    被告進行犯罪中構成犯罪事實之部分內容，則依前開說明，
    自與所謂『審判外之陳述』無涉，應不受傳聞法則之規範，
    當然具有證據能力。至司法警察依據監聽錄音結果予以翻譯
    而製作之監聽譯文，屬於文書證據之一種，於被告或訴訟關
    係人對其譯文之真實性發生爭執或有所懷疑時，法院固應依
    刑事訴訟法第165 條之1 第2 項規定，以適當之設備，顯示
    該監聽錄音帶之聲音，以踐行調查證據之程序，俾確認該錄
    音聲音是否為通訊者本人及其內容與監聽譯文之記載是否相
    符；或傳喚該通訊者；或依其他法定程序，為證據調查。倘
    被告或訴訟關係人對該通訊監察譯文之真實性並不爭執，即
    無勘驗辨認其錄音聲音之調查必要性，法院於審判期日如已
    踐行提示監聽譯文供當事人辨認或告以要旨，使其表示意見
    等程序並為辯論者，其所為之訴訟程序即無不合。」（最高
    法院97年度台上字第5940號判決意旨參照）。經查：
  (一)卷附0000000000、0000000000、0000000000通訊監察譯文係
    經原審法院法官核發通訊監察書，有通訊監察書暨附件影本
    共26份可憑（偵查報告卷第49至111 頁），故係屬合法之通
    訊監察，則在通訊監察期間取得被告上開門號與相關人員之
    錄音，並無違法取證之瑕疵，且被告及辯護人於本院審理時
    均不爭執監聽譯文內容與監聽之同一性，應認上開通訊監察
    譯文內容與監察錄音內容相符。且觀諸該譯文其上已記載監
    聽電話、監聽姓名、綽號、日期及譯文者職稱姓名等資料（
    見偵查報告卷），亦具備法定程式。
  (二)雖被告選任辯護人另以0000000000、0000000000之行動電話
    並非被告陳文華所使用抗辯（本院卷第109 、123 頁），被
    告陳文華亦否認上開譯文為伊之通話云云，是以此部分通訊
    監察譯文是否有證據能力，應即審酌。查上開0000000000、
    0000000000通訊監察錄音光碟5 片，經本院送請聲紋鑑定結
    果，認電話錄音內容中譯文所指代號A 之待鑑男子聲音，因
    錄音品質不佳，致聲紋共振峰（Formant ）圖譜特徵模糊，
    不符合聲紋鑑定條件，無法進行聲紋比對鑑定，此有法務部
    調查局99年8 月18日調科參字第09900381310 號聲紋鑑定書
    在卷可查（本院卷第182-185 頁），惟上開通訊監察錄音光
    碟，經本院當庭播放勘驗結果，認其中譯文所指代號A 者之
    聲音為操持台語之男性，與被告聲音相仿，此有本院99年7
    月19日勘驗筆錄在卷可查（本院卷第153-158 頁）；再據證
    人董豐銘、李億倫、廖日雄即上開錄音之通話人，於原審均
    各證稱上開通話錄音係伊分別撥打被告陳文華0000000000、
    0000000000行動電話所為之通話（原審卷二第67、68頁、14
    9 頁、155 頁），復觀之上開通話譯文中，通話對象均稱呼
    代號A 者為「里桑」或「匿桑」，核以證人廖日雄、董豐銘
    、李億倫、張嘉雯（即莊起仁之妻）、蘇招華即同案被告（
    另經原審判決無罪確定）均不約而同陳稱被告綽號為「里桑
    」（或「匿桑」、「你桑」均為日語兄長之同音）等語在卷
    （見原審卷一第44、卷二第170 頁），見被告陳文華確為上
    開通話譯文中代號A 之人無誤。至於0000000000、00000000
    00、0000000000等行動電話雖未扣案，且其門號申請人分為
    顏佑霖、曹建中、李虹欣等人，有上開電話用戶資料在卷可
    查（本院卷第181 、188 頁），均非被告申請，惟行動電話
    門號之申請人與持用人本未必同一，門號申請後交予他人使
    用之情形所在多有，觀諸本案警方於被告陳文華住處扣得其
    使用之行動電話高達7 具，有搜索扣押筆錄、扣押物品目錄
    表在卷可憑（警卷第26-30 頁），已逾一般人平日通訊之需
    要，足認被告確有使用他人門號之可能，況販賣毒品之人亦
    不致使用自己門號而暴露犯行，尚難以此即為被告有利之認
    定，是以被告陳文華空言否認，尚無足採，依前揭說明，卷
    附之監聽譯文自有證據能力。
二、高雄市政府警察局刑警大隊搜索扣押筆錄、扣押物品目錄表
    各4 份（偵一卷9-14頁），其本質上屬公務員本於職權所為
    ，其正確性及可信性頗高，如有錯誤亦可請求更正，應屬第
    159 條之4 第1 款由公務員職務上所製作之紀錄或證明文書
    ，應具有證據能力。
三、現場蒐證及扣押物相片20張（偵一卷63-72 頁），均係傳達
    照相當時現場情況，而透過照片傳達的情形與現場真實情形
    ，在內容上的一致性，透過機械的正確性來加以保障。換言
    之，照片並不存在人對現實情形的知覺、記憶所經常發生的
    表現錯誤，是認照片之性質係非供述證據，並無傳聞法則之
    適用，且於此亦別無證據證明上開照片有經偽造、變造之情
    形，自有證據能力。
四、按現行刑事訴訟法關於「鑑定」之規定，除選任自然人充當
    鑑定人外，另設有囑託機關鑑定制度。依同法第198 條、第
    208 條之規定，不論鑑定人或鑑定機關、團體，固均應由法
    院、審判長、受命法官或檢察官視具體個案之需要而為選任
    、囑託，並依第206 條之規定，提出言詞或書面報告，始符
    合同法第159 條第1 項所定得作為證據之「法律有規定」之
    情形。否則所為之鑑定，仍屬傳聞證據。然於司法警察機關
    調查中之案件，為因應實務上，或因量大、或有急迫之現實
    需求，併例行性當然有鑑定之必要者，例如毒品之種類與成
    分、尿液之毒品反應，或者槍彈有無殺傷力等鑑定，基於檢
    察一體原則，得由該管檢察長對於轄區內之案件，以事前概
    括選任鑑定人或囑託鑑定機關、團體之方式，俾便轄區內之
    司法警察官、司法警察對於調查中之此類案件，得即時送請
    先前已選任之鑑定人或囑託之鑑定機關、團體實施鑑定，以
    求時效（法務部92年9 月1 日法檢字第0920035083號函參照
    ，刊載於法務部公報第312 期）。此種由檢察機關概括選任
    鑑定人或概括囑託鑑定機關、團體，再轉知司法警察官、司
    法警察於調查犯罪時參考辦理之作為，法無明文禁止，係為
    因應現行刑事訴訟法增訂傳聞法則及其例外規定之實務運作
    而為。而毒品種類、成分之鑑定，其中海洛因等第一級毒品
    部分，因有全國一致性，係概括囑託調查局負責鑑定，並由
    司法警察官、司法警察於獲案後即將所查扣之第一級毒品拍
    照、包裝、封緘及黏貼獲案毒品電腦管制條碼逕送調查局為
    鑑定，由該局輸入電腦，全程管制、集中保管送鑑毒品，而
    僅檢送鑑定通知書予送鑑機關。凡此，為本院辦案職務上所
    已知之事實。此種由司法警察官、司法警察依檢察官所概括
    選任之鑑定人或囑託鑑定機關、團體所為之鑑定結果，與檢
    察官選任或囑託為鑑定者，性質上並無差異，同具有證據能
    力（最高法院96年度臺上字第2860號判決參照）。本件扣案
    之毒品已由偵查機關依上開程序規定送由高雄市立凱旋醫院
    、法務部調查局鑑定，扣案槍枝送由內政部刑事警察局鑑定
    ，是以卷內高雄市立凱旋醫院98年7 月21日高市凱醫驗字第
    10648 號濫用藥物成品檢驗鑑定書（偵一卷第305-1 至305-
    4 ）、法務部調查局98年8 月20日調科壹字第09823022890
    號濫用藥物實驗室鑑定書（偵二卷第6 、7 頁）、內政部警
    政署刑事警察局98年8 月3 日刑鑑字第0980100652號鑑驗書
    局等（偵一卷第292-293 頁），揆諸前揭說明，自屬「法律
    規定」得為證據者，自有證據能力。
五、被告以外之人於審判外之言詞或書面陳述，除法律有規定者
    外，不得作為證據；被告以外之人於審判外之陳述，雖不符
    前4 條之規定，而經當事人於審判程序同意作為證據，法院
    審酌該言詞陳述或書面陳述作成時之情況，認為適當者，亦
    得為證據；刑事訴訟法第159 條第1 項、第159 條之5 第1
    項定有明文。本判決後述引用之其餘證據資料，除原已符合
    刑事訴訟法第159 條之1 至第159 條之4 ，及法律另有規定
    等傳聞法則例外規定得作為證據以外；其餘並非公務員違背
    法定程序所取得，檢察官、被告及其辯護人於本院均同意作
    為認定事實之證據，且審酌各該證人或書面陳述作成時之情
    況，並無違法不當或證明力明顯過低之瑕疵，且與待證事實
    ，均具有關連性，自均得作為證據。
乙、實體部分
壹、有罪部分
一、訊據被告陳文華固坦承持有第一級毒品之犯行，惟矢口否認
    有何非法持有槍彈、販賣第一級毒品之犯行，辯稱：扣案槍
    彈係在伊住處外面查獲，伊從未看過，並非伊所有，且槍枝
    上也未驗出伊之指紋。扣案毒品亦非伊所有，係伊託劉文澎
    購買，寄放在伊這裡，這些東西伊都是要給劉文澎。但劉文
    澎說東西放在伊這裡就好，伊承認持有毒品，但沒有販賣云
    云。選任辯護人則以上開停車棚非僅被告個人使用，且扣案
    槍枝亦未經試射鑑驗，不能認具殺傷力云云抗辯。經查：
  (一)非法持有改造手槍及子彈部分：
  1.警方於98年7 月10日上午10時10分許在被告陳文華位於高雄
    大寮鄉○○村○○街66號住處實施搜索時，於其住處後方停
    車棚之右側空酒甕內扣案手槍2 把、子彈24顆之事實，有搜
    索票、搜索扣押筆錄、扣押物品目錄表（警卷第25至3 頁）
    、現場蒐證及扣押物照片20張（偵一卷第63至72頁）、高雄
    市政府警察局槍枝初步檢視報告表暨槍枝及子彈照片12張（
    警卷第56至60頁）等在卷可稽。且扣案槍、彈經送鑑定後，
    手槍部分，其中1 枝（含彈匣2 個、槍枝管制編號00000000
     00 ），認係改造手槍，由仿BERETTA 廠92FS型半自動手槍
    製造之槍枝，換裝土造金屬槍管而成，擊發功能正常，可供
    擊發適用子彈使用，認具殺傷力；另1 枝（槍枝管制編號00
    00000000），認係仿GLOCK 廠27型半自動手槍製造之槍枝，
    槍管內具阻鐵，無法發射彈丸，認不具殺傷力；子彈部分，
    其中16顆，均係口徑9mm 制式子彈，採樣5 顆試射，可擊發
    ，認均具殺傷力；另8 顆，認均係非制式子彈，由金屬彈殼
    組合直徑9.0 ±0.5mm 金屬彈頭而成，採樣3 顆試射，可擊
    發，認均具殺傷力，有內政部警政署刑事警察局鑑驗書1份
    在卷可稽（偵一卷第292 至293 頁）。
  2.被告陳文華雖以前詞置辯，惟從上開查獲現場照片觀之，扣
    案槍彈置放處之停車棚係緊鄰被告陳文華之住所後方，且警
    方於該停車棚內離上開槍、彈藏放點不遠處，亦同時查獲本
    件被告陳文華持有之第一級毒品海洛因及第二級毒品甲基安
    非他命，而被告陳文華於原審亦坦承扣案毒品係其所持有，
    警方查扣毒品、槍械之停車棚亦為其所有（聲羈卷第7 頁、
    原審院一卷第97頁）。而衡諸常情，毒品為禁止流通之物，
    不僅販賣毒品會處以重刑，即使僅單純持有或施用毒品亦均
    會遭受刑事追訴及處罰，是販毒或持毒者莫不將其所有之毒
    品藏放於安全、不易查獲且其得控制之處。是以，被告既坦
    承查扣之毒品為其所持有，且查扣處之停車棚亦為其所有，
    平時由其使用，足見該停車棚平日係置於被告陳文華之實力
    支配下，否則被告陳文華何以會放心將毒品藏放於該處？由
    此益徵上開停車棚之使用狀況均為被告陳文華所掌控，該停
    車棚內僅可能藏放被告陳文華所有之物。尤以被告陳文華刻
    意不將毒品藏放家中，可認其必係信賴停車棚為一隱密處所
    ，則其另將上開槍彈同置放於該停車棚中，自為合理之推斷
    ，可認警方於被告陳文華上開停車棚藏放毒品處附近所查扣
    之槍、彈，自屬被告陳文華所有無訛。況且，以扣案槍、彈
    查獲處距被告陳文華藏放毒品處距離之近，被告陳文華平日
    取放毒品或使用停車棚時，竟均未發現，亦顯與常理不符，
    再參以被告陳文華原承認上開停車棚為其所有及使用，後又
    改辯稱該處係別戶之空地，其未使用該處云云，其前後供述
    反覆，另亦未能提供可資調查因挾怨而可能置放槍枝嫁禍之
    人，更加可認被告陳文華所辯顯係事後卸責之詞，不足採信
    。又扣案槍枝經送鑑定後，雖均未發現有可資比對之指紋，
    有內政部警政署刑事警察局鑑驗書1 份（原審院一卷第67-1
    頁）附卷可參，惟一般槍枝之構造及材質本即不易留下指紋
    ，被告陳文華於藏放前亦可能先經擦拭，且上開鑑定係查無
    可資比對之指紋樣本，而非係槍枝上之指紋與被告陳文華不
    符，是扣案槍枝雖無驗出被告陳文華之指紋，但於前述之事
    證明確下，仍無從據此對被告陳文華為有利之認定。
  3.再者，上開停車棚所在土地，固為證人陳信男即被告堂兄所
    有，且原本係供被告父親陳春盤停車使用，嗣由被告之兄陳
    玉龍停放3071-WY 自用小客車使用等情，業經證人陳信男、
    陳玉龍及陳春盤於警詢陳述綦詳，惟證人陳信男、陳玉龍、
    陳春盤均已分別陳明扣案之違禁物並非伊所有之物，（偵一
    卷第33、38、41頁），而證人陳信男及陳春盤並均陳稱不知
    何人使用置放扣案毒品、槍彈之油漆桶及空酒甕等語，僅陳
    玉龍陳稱「左側之油漆桶是第三胞弟陳玉皇沒搬走的，右側
    之空酒甕是我母親之前醃鳳梨用，現在沒人在使用，放置地
    點均約1-2 年」等語（偵一卷第34頁），觀諸上開證人證述
    可知，上開停車棚平日均為被告之兄弟及家族使用，若果有
    外人擅自利用該處藏放違禁物，其出入自極易遭使用人之發
    現，亦無必要，已難認有何外人會將此等槍枝之違禁物無端
    藏置於上開處所，而上開停車棚之所有人或使用人即陳信男
    、陳玉龍、陳春盤等人既均否認持有扣案槍彈之情節，參以
    被告利用上開停車棚藏放毒品之情節，仍足堪認扣案槍彈亦
    為被告所藏放無誤。
  4.又選任辯護人雖聲請將扣案槍枝另送請國防部軍備局中山科
    學研究院進行殺傷力之鑑定，惟查，國防軍備局中山科學研
    究院無製造槍枝之業務，無鑑定改造槍枝是否具有殺傷力之
    刑事鑑定專業，業經該院99年7 月15日備科計品字第099000
    8977號函函覆明確（本院卷第145 頁），此部分聲請自屬無
    從調查。而扣案槍枝雖係以「性能檢驗法」進行鑑驗，惟送
    鑑槍枝（槍枝管制編號0000000000）業經刑事警察局採以國
    內、外槍彈鑑定領域共同認可之「性能檢驗法」鑑定完畢，
    確認具有殺傷力無誤，鑑定完畢，確認具有殺傷力無誤，考
    量考量正確、合法及安全等原則，已無再以「動能測試法」
    實際進行試射之必要，此有內政部警政刑事察局99年9 月29
    日刑鑑字第0990120458號函附槍枝殺傷力鑑定說明1 份在卷
    可憑（本院卷第189-191 頁）；而該局上開覆函所檢附之「
    警政署刑事警察局槍枝殺傷力鑑定說明」復敘明：「『非制
    式槍枝』（即以擊發底火（藥）引爆子彈內火藥為發射動力
    之土改造槍枝，以下同）殺傷力之鑑驗方法與程序說明：
    一、本局對『非制式槍枝』殺傷力之鑑定，考量鑑定之正確
    性與公正性，已參酌國內、外之相關鑑定方法與技術，秉持
    專業、科學、正確及安全等原則，訂定該專業領域內所共同
    認可之鑑定方法及程序即『性能檢驗法』，故採『性能檢驗
    法』進行鑑定。惟如『性能檢驗法』鑑定後，發現該槍枝有
    瑕疵，並足以影響殺傷力之有無者，如有『適用子彈』時續
    以『動能測試法』加以鑑定；如無則不續行鑑定。二、『非
    制式槍枝』於第一次送鑑定時，經以『性能檢驗法』鑑定後
    確認有殺傷力者，對於再次要求續以『動能測試法』實際試
    射鑑定者，其於裝填子彈適當（即裝填適量底火、火藥及金
    屬彈丸等使成為適合送鑑槍枝所擊發之『適用子彈』）之情
    況下，最具威力之發射動能，均可達20焦耳/ 平方公分以上
    ，足以穿入人體皮肉層；此一事實業經實務長久驗證（民國
    94年底至97年4 月間共測試達131 支『非制式槍枝』），無
    需再以極高危險性之『動能測試法』進行試射鑑定，故該類
    案件之槍枝，本局將不再續行『動能測試法』之試射鑑定。
    …『非制式槍枝』之鑑驗方法說明：(一)『性能檢驗法』：實
    際操作檢測槍枝之機械結構與性能，如槍管、滑套、轉輪等
    零件材質之檢視，滑套、扳機、擊錘及撞針等機械運作情形
    之檢驗；故經鑑定人員實際操作檢視其結構、功能完整良好
    ，且擊發功能正常，即認該槍枝可供擊發適用子彈，認具有
    殺傷力。此法與美國聯邦調查局發行之Hand book ofForens
    ic Science內所載之『Function examination』雷同，並與
    美國北卡羅來納州、緬因州、愛荷華州、亞利桑那州鳳凰市
    、阿肯色州，澳洲，英國及以色列等數個國家、州市槍彈實
    驗室之鑑定方法雷同，均可完成槍枝機械結構與性能之檢測
    ，並由專業槍彈鑑定人員，據以判定槍枝殺傷力之有無。」
    等語明確。是以扣案槍枝既已業刑事警察局以性能檢驗法鑑
    定明確，亦無再送請其他單位鑑定之必要，併此指明。
  5.綜上，被告陳文華上開所辯均係卸責之詞，此外，復有上開
    槍彈扣案可資佐證，被告陳文華上開非法持有改造手槍及子
    彈之犯行，事證明確，應堪以認定。
  (二)販賣毒品部分：
  1.被告陳文華如附表一編號1 、2 所示販賣第一級毒品海洛因
    與廖日雄之事實，業據證人廖日雄於原審審理中到庭具結證
    稱：陳文華之綽號是「匿桑」。98年2 月26日上午11點36分
    ，伊有用0000000000撥打0000000000與陳文華聯絡，約在大
    寮鄉燦坤前面，由陳文華交1,000 元之海洛因給伊，當天是
    陳文華開銀色休旅車拿給伊。98年5 月19日上午7 點06分，
    伊亦有用0000000000打陳文華0000000000聯絡，約在大寮鄉
    ○○街陳文華之住處，由陳文華給伊500 元之海洛因，伊則
    拿500 元給陳文華。譯文中提到「大的」係指1,000 元之毒
    品，伊係去找陳文華要毒品海洛因等語明確（原審院二卷第
    65 至69 頁）。此核與卷附0000000000號行動電話譯文表所
    示，證人廖日雄於98年2 月26日上午11點36分，以門號0000
    000000號撥打門號0000000000號與陳文華聯絡：「廖日雄：
    我火車雄。里桑（即陳文華）：你要到哪？你到燦坤前面，
    你什麼時候會到？廖日雄：我10分鐘就到了，開1 台白色BM
    W525。里桑：你要拿多少？廖日雄：大的。」；及於98年5
    月19日上午7 點06分，以門號0000000000號撥打門號000000
    0000號與陳文華聯絡：「廖日雄：哥丫，我雄仔，不好意思
    ，我人現在很難過，我要一個小的，我人在門口，哥丫拜託
    一下。」等情相符，有通訊監察譯文可佐（偵查報告卷第第
    496 頁、第267 頁），參以廖日雄確有施用毒品之惡習，此
    有臺灣高等法院在監在押全國紀錄表在卷可查（見原審卷一
    第258 頁），足證上開證人廖日雄之證述可採。
  2.被告陳文華如附表編號3 、4 所示販賣第一級毒品海洛因與
    董豐銘之事實，業據證人董豐銘於原審審理中到庭具結證稱
    ：伊叫被告陳文華「匿桑」，伊於98年5 月3 日上午6 點41
    分，伊有打電話0000000000向陳文華買1,000 元海洛因，交
    付海洛因地點在信隆街之大路旁，由陳文華交給伊1 包毒品
    ，伊有付錢給陳文華。98年5 月3 日下午10時24分，伊有再
    向陳文華買毒品，一樣是購買1,000 元之海洛因，也是在信
    隆街大路旁交付（原審卷一第148-149 頁），此核與卷附00
    00000000號行動電話譯文表所示，證人董豐銘於98年5 月3
    日上午6 時41分36秒以其門號0000000000號撥打門號000000
    0000號與被告陳文華聯絡：「董豐銘：里桑，我阿弟仔，你
    現在方便嗎？里桑（即陳文華）：你誰？董豐銘：我阿弟仔
    ，阿諾啦，有方便嗎？里桑：按那？董豐銘：人家要處理1
    張的女孩子，有嗎？里桑：你過來。」；同日下午10時24分
    ，證人董豐銘再以00-0000000號撥打0000000000號與被告陳
    文華聯絡：「董豐銘：里桑，我阿諾，我拿早上500 給你，
    等一下再拿1 斤茶。陳文華：好。」（偵查報告卷第226 、
    229 頁）等情相符。復參以同案被告蘇招華即被告陳文華同
    居女友於警詢時即已供明：「我所使用之門號為0000000000
    ，陳文華所使用之門號為0000000000。我沒有在做茶葉生意
    。我白天不在家，所以我不知道陳文華有無在外經營茶葉生
    意，陳文華都沒有向我提到他有經營茶葉生意，也沒有叫我
    幫忙送茶葉或包裝茶葉。」「（提示門號0000000000譯文資
    料，98年3 月27日19時29分17秒，門號0000000000代號A 撥
    打給門號0000000000代號B 通話內容）該通話內容是我與陳
    文華講話內容沒錯，上述通話內容我的意思是問陳文華要拿
    去哪裡放，譬如桌上或是哪裡放，（依據上述通話內容陳文
    華是叫妳去後面房間拿何物品？）陳文華是叫我去拿毒品，
    （依據上述通話內容，2 斤茶是否為暗語毒品？2 斤是指多
    少數量毒品與種類？）2 斤茶就是指毒品，2 斤意指2 小包
    毒品，「茶」是指毒品海洛因」（見警卷第20頁、22-21 頁
    ，譯文見偵查報告卷第208 頁），再核諸共同被告莊起仁於
    警詢時供稱：「購買毒品者品送到燦坤電器行前將毒品交給
    買主。購買毒品者都以「茶葉」代表海洛因、「葡萄」代表
    安非他命，半斤就是500 元，1 斤代表1 千元。半斤是多少
    毒品的數量我不知道，陳文華及陳宗輝都沒跟我說」等語（
    偵一卷第161 頁），可知被告並未經營茶葉生意，其平日即
    以「茶」或「茶葉」作為毒品海洛因之暗語，益證上開譯文
    內容所稱之「1 斤茶」，確指1 小包第一級毒品海洛因無誤
    ，復佐以董豐銘確有施用第一級毒品惡習，此有內政部警政
    署刑案資訊系統個別查詢列印資料在卷可查（偵查報告卷第
    551-556 頁），堪認證人董豐銘上開證述屬實。
  3.被告陳文華如附表一編號5 、6 所示販賣第一級毒品海洛因
    及第二級毒品甲基安非他命與李億倫之事實，業據證人李億
    倫於原審審理中具結證稱：「98年5 月3 日下午3 時37分時
    ，伊有以0000000000撥打0000000000請陳文華順便幫伊拿海
    洛因，買1 包，在陳文華家中交付，伊則把錢交給陳文華。
    98 年5月11日下午8 時32分，亦有再請陳文華順便幫伊買安
    非他命。買了3000元1 包，伊不知道陳文華到何處幫伊拿毒
    品，亦不知陳文華實際上係幫伊向別人拿，還是拿他自己的
    給伊，伊也不知道他1 包向別人拿多少錢，伊是錢給他，他
    就把毒品給伊等語明確（原審院一卷第154 至157 頁），而
    據卷附0000000000號行動電話譯文表所示，證人李億倫於98
    年5 月3 日下午3 時37分41秒以其門號0000000000號撥打門
    號0000000000號與被告陳文華聯絡：「李億倫：里桑…不是
    我這，是你那個的。里桑：你說什麼聽不懂？李億倫：你之
    前給我買1 支大支的…『芋頭』啦！里桑：嘿。李億倫：給
    我用1 個1 斤的我等一下過去拿。里桑：好，來再說。」；
    98 年5月11日下午8 時32分16秒，李億倫再以上開電話撥打
    門號0000000000號聯絡被告陳文華：「你幫我處理過來，你
    順便漂亮的給我。里桑：好。」（偵查報告卷第228 、249
    頁）。復佐以李億倫確有施用毒品之犯罪前科，此有內政部
    警政署刑案資訊系統個別查詢列印資料在卷可查（偵查報告
    卷第564 頁），可見證人李億倫確實有於上揭時間向被告陳
    文華購買第一級毒品海洛因及第二級毒品甲基安非他命施用
    。至證人李億倫於原審證述時雖證稱，毒品係伊請被告陳文
    華要買毒品時，順便購買云云，惟觀諸李億倫上開通訊譯文
    所示，均係李億倫主動聯繫被告陳文華，而被告陳文華即邀
    約其前來住處，若被告陳文華係代為向他人購毒，豈有即可
    邀約李憶倫前來之理？況李億倫於原審亦證稱：伊並不知陳
    文華至何處向何人購毒，亦不知係代向他人購買毒品或以自
    己之毒品交付李億倫等語（見原審卷一第157 頁），足認李
    億碰根本不問被告陳文華毒品之來源及購入之價錢，而係直
    接向被告陳文華拿取毒品並將錢交給被告陳文華，參以購毒
    者常稱係向賣方「拿」毒品或「請對方順便拿」之語，及證
    人李億倫於檢察官偵查中即已坦稱係向被告陳文華「買」毒
    品（偵一卷第284-286 頁），可見證人李億倫確實係向被告
    陳文華購買毒品，其上開證稱係請被告陳文華順便拿毒品等
    語，顯有維護被告陳文華之虞，無足可採。
  4.又被告陳文華販賣毒品之犯行，除上開證人之證述及通訊監
    察譯文外，警方並在被告陳文華位於高雄縣大寮鄉○○村○
    ○街66號之住處及後方停車棚處，扣得第一級海洛因23包（
    驗後淨重合計3.8 公克）、第二級毒品安非他命15 包 （驗
    後淨重合計1.923 公克），經送驗後，結果確實分別檢出第
    一級毒品海洛因及第二級毒品甲基安非他命之成分，有法務
    部調查局濫用藥物實驗室鑑定書（偵二卷第7頁 ）、高雄市
    立凱旋醫院濫用藥物成品檢驗鑑定書（偵一卷第305-1 至30
    5- 3頁）各1 份在卷可參，另有裝毒品用夾鏈袋4 個、裝毒
    品用塑膠罐1 個、空夾鏈袋2 包扣案可資佐證，此並有搜索
    票、搜索扣押筆錄、扣押物品目錄表（警卷第25至30頁）、
    現場蒐證及扣押物照片20張（偵一卷第63至72頁）在卷可參
    。
  5.被告陳文華雖仍以前詞置辯，惟被告陳文華於為警查獲後，
    其尿液經送鑑定後，結果呈第一級毒品海洛因及第二級毒品
    甲基安非他命之陰性反應，有高雄市立凱旋醫院濫用藥物尿
    液檢驗報告（原審院一卷第69頁）1 份附卷可參，而以本案
    於被告陳文華處查扣之第一級毒品海洛因及第二級毒品甲基
    安非他命均已分裝為多包，若被告陳文華僅係單純持有上開
    毒品供己施用，則其毒癮非小，應該每日皆有施用毒品之需
    求，何以其尿液檢驗均未檢出上開毒品之反應？可見被告陳
    文華本身並無施用第一級毒品海洛因或第二級毒品甲基安非
    他命之習慣，其持有之上開毒品均係供其販賣所用無訛。再
    者，被告陳文華於本件查獲之初即警詢時供稱：警方查扣之
    手機、毒品及現金係伊所有外，其他查扣之證物均非伊所有
    ，伊亦不知為何人所有，伊現在沒有施用毒品行為，伊最後
    1 次施用毒品大約係在10幾年前，因為伊之前有吸食安非他
    命及海洛因習慣，伊怕突然毒隱發作，所以在1 個月前陸續
    向人購買毒品存放以備不時之需，伊怕被警方查獲所以才藏
    放在住處後方之停車棚，該處平常係伊及親戚停放車輛所用
    云云（警卷第1 至5 頁），第一次偵訊時亦稱：警方在伊住
    處臥室及住家外面車棚查獲的毒品為伊所有，伊身上有錢就
    去買毒品，伊工作是電焊、鐵工，一個月收入差不多6 萬元
    ，伊沒有施用毒品，伊係準備要施用云云（偵一卷第251 至
    252 頁），然被告陳文華既已10幾年未施用毒品，何以怕毒
    癮發作而購買大量毒品備用？其所言實有矛盾。被告陳文華
    於第二次偵訊時另稱：扣案安非他命及海洛因均係伊所有。
    毒品是要給「文彬」，因為他在伊那裡幫忙作家庭之零工，
    伊有在賣藥酒，他也有幫伊賣，毒品是文彬要求伊給他。毒
    品也是「文彬」去購買，但錢係伊出，因為伊沒有購買毒品
    之門路才請「文彬」去購買云云（偵一卷第296 至297 頁）
    ，就其工作及毒品來源已與第1 次偵訊時之供述內容完全不
    同。被告陳文華於原審移審訊問時又稱：扣案毒品係伊所有
    ，一部分供自己施用，一部分是劉文澎有幫伊做事情，他要
    求伊給他毒品。伊以前有施用毒品習慣，現在沒有。毒品則
    係伊拿錢給劉文澎去購買。查扣地點係伊住處後面別家之空
    地，伊平常沒有使用那邊云云（原審院一卷第37至40頁），
    所述毒品來源及查扣地點亦與其前述係出錢請「文彬」購買
    ，及怕遭警方查獲才藏放毒品在住處後方由其使用之停車棚
    等情，均又不相符。後被告陳文華再於原審準備程序中辯稱
    ：毒品並非伊所有，係劉文澎託伊購買，寄放在伊這裡，這
    些東西伊都是要給劉文澎，但劉文澎說東西放在伊這裡就好
    云云（原審院一卷第97頁），所辯又與前開所述不符。從被
    告陳文華上述多次反覆及矛盾之供詞，足見其畏罪及卸責之
    心態甚明，益加得佐其辯解均係空言否認，毫無可信性可言
    ，自不可採。
二、訊據被告劉文澎對上揭如附表二同時販賣第一級毒品海洛因
    、第二級毒品甲基安非他命給同案被告莊起仁，及販賣第一
    級毒品海洛因給證人李億倫之事實坦承不諱，核與證人即同
    案被告莊起仁於警詢中證稱：伊有向劉文澎買過毒品，伊都
    是撥打劉文澎所持有門號0000000000號行動電話與劉文澎聯
    絡，伊和劉文澎都是約在88快速道路橋下與光明路口交易；
    證人李億倫於警詢中證述：伊都是以500 元之代價向被告劉
    文澎購買第一級毒品海洛因等語，及於原審審理中到庭具結
    證稱：98年5 、6 月間，伊有在劉文澎位於高雄縣大寮鄉○
    ○路○段856 巷47-10 號房屋內施用毒品海洛因，當天劉文
    澎有在場，那次伊拿500 元給劉文澎等語相符。此外，警方
    於被告劉文澎身上及住處查獲安非他命4 包（驗後淨重合計
    0.763 公克）、海洛因9 包（驗後淨重合計1.23公克），經
    送驗後確實分別檢出第一級毒品海洛因及第二級毒品甲基安
    非他命之成分，有法務部調查局濫用藥物實驗室鑑定書（偵
    二卷第6 頁）、高雄市立凱旋醫院濫用藥物成品檢驗鑑定書
    （偵一卷第305-3 至305-4 頁）各1 份在卷可稽，而扣案分
    裝杓削尖吸管1 支，經送鑑驗，亦呈海洛因陽性反應，此有
    高雄醫學大學附設中和紀念醫院檢驗報告在卷可查（本院卷
    第133 頁），且另扣得空夾鍊袋4 包、封口機1 組、上開分
    裝杓之削尖吸管1 支、SAMSUNG 行動電話1 支（搭配門號00
    00000000）等販賣毒品常用之工具，有卷附本院搜索票、搜
    索扣押筆錄、扣押物品目錄表（偵一卷第117 至120 頁）及
    照片8 張（偵一卷第142 至145 頁）可稽，益徵被告劉文澎
    確實有販賣第一級毒品海洛因給同案被告莊起仁、證人李億
    倫，足認被告劉文澎上揭任意性之自白與事實相符，得作為
    被告劉文澎有罪之證據。
三、被告莊起仁上訴雖曾否認販賣第一級毒品之犯行，惟其於本
    院準備程序及審理時對於伊如附表三所示共同販賣第一級毒
    品海洛因之犯行已坦承不諱（本院卷第108 頁、第247 頁）
    ，僅辯稱伊係為陳宗輝交付毒品予他人云云，經查：
  (一)被告莊起仁於警詢中坦承：伊係經由陳宗輝認識陳文華，當
    時伊曾答應陳文華販送毒品，所以陳文華就拿2 支手機給伊
    ，供買毒品之人聯絡，另外陳文華也是撥打這2 支電話跟伊
    聯絡。陳文華會打電話給伊，叫伊將毒品送交給買主。購買
    毒品者都以「茶葉」代表海洛因、「葡萄」代表安非他命，
    半斤就是500 元，1 斤代表1,000 千元。伊幫陳文華販送毒
    品，每天早上陳文華就會拿3 小包海洛因給伊，下午11時下
    班後陳文華會再拿500 元作為酬庸。陳文華交給伊之手機門
    號為0000000000、0000000000。有人打門號0000000000或00
    00000000要購買毒品時，伊就跟陳文華講，他再將毒品拿給
    伊出去交易等語明確（偵一卷第158-162 頁），足見被告莊
    起仁有與同案被告陳文華共同販賣毒品之行為，且觀之上開
    門號0000000000號、0000000000號行動電話之通訊監察譯文
    所示（偵查報告卷第285 至324 頁），持機之通話者時為被
    告莊起仁，時為同案被告陳文華，且內容多為與購毒者約定
    交易地點及數量，可知上開門號確實係被告莊起仁及同案被
    告陳文華所共用，並以之作為販賣毒品之聯絡工具甚明。
  (二)再據門號0000000000號行動電話於98年5 月15日之通訊監察
    譯文內容，上午11時15分46秒曾慶雄持門號0000000000號行
    動電話撥打由門號0000000000號與同案被告陳文華聯絡：「
    曾慶雄：里桑（即陳文華），我雄仔，我要拿一個小的。陳
    文華：好。曾慶雄：在哪？里桑：同樣。里桑：『7-11』哦
    ！我再5 分到。」（偵查報告卷第296 頁），比對被告莊起
    仁上開供述「茶葉」係指毒品海洛因，「1 斤」（大的）指
    1,000 元，「半斤」（小的）係指500 元，再佐以曾慶雄確
    有施用毒品之犯罪前科，現在因案通緝，有臺灣高等法院全
    國前案簡列表在卷可憑（本院卷第215 頁），可證98年5 月
    15日上午11時15分46秒當日通話後，曾慶雄有向同案被告陳
    文華及被告莊起仁購買500 元之毒品海洛因，且被告莊起仁
    確實係依照同案被告陳文華之指示，販賣第一級毒品海洛因
    給曾慶雄甚明，其嗣後於本院改稱係與陳宗輝共同販賣毒品
    之部分，顯係迴護被告陳文華之詞，則不可採。
四、查販毒係屬重罪，毒品價昂，取得不易，苟無利可圖，應無
    甘冒被查緝法辦判處重刑之危險，平白無端從事毒品買賣之
    工作，是其必有從中賺取買賣差價牟利之意圖，應屬合理之
    認定。又販賣毒品命既係違法行為，當非可公然為之，亦無
    公定價格，且容易分裝、稀釋以增減份量，而每次買賣之價
    量，可能隨時依雙方關係深淺、資力、需求量及對行情之認
    知、來源是否充裕、查緝是否嚴謹、購買者被查獲時供述購
    買對象之可能風險之評估等情形，而異其標準，非可一概而
    論；而買受毒品之人通常亦無法探知販毒者賺取利潤幾何，
    是販賣毒品之利得，除被告坦承犯行或價量俱臻明確外，委
    難察得實情。是以本案除被告劉文澎、莊起仁已坦承販賣毒
    品牟利之犯行外，就被告陳文華交易過程觀之，其既均與購
    毒者聯絡後，多次小額之販賣，再參以在被告陳文華並無施
    用毒品之惡習，其後方停車棚所查獲自行分裝毒品為大小不
    一之包裝，亦顯係分裝以供兜售之用，職是之故，本件縱未
    確切查得已有販賣利得，但除別有確切事證，足認係按同一
    價格轉讓確未牟利者外，尚難執此認非法販賣之事證有所不
    足，致知過坦承者難辭重典，飾詞否認者反得逞僥倖，而失
    情理之平，本件被告陳文華、劉文澎、莊起仁既各以如附表
    一、二、三所示之代價售出毒品予他人，其有營利之意圖，
    同可認定。
五、綜上所述，被告陳文華上開非法持有槍、彈及販賣第一級、
    第二級毒品之犯行，被告劉文澎上開販賣第一級、第二級毒
    品之犯行、莊起仁上揭販賣第一級毒品之犯行，事證明確，
    均堪以認定，應依法論科。
六、論罪：
  (一)按行為後法律有變更者，適用行為時之法律。但行為後之法
    律有利於行為人者，適用最有利於行為人之法律，刑法第2
    條第1 項定有明文。查被告陳文華、莊起仁行為後，毒品危
    害防制條例於98年5 月20日修正公布，針對當次公布之修正
    條文，未另訂施行日期，而原毒品危害防制條例第36條所規
    定：「本條例自公布後六個月施行。」核其所稱「本條例」
    係指係92年7 月9 日修正公布之該條例，並非指98年5 月20
    日公布之部分修正條文，是本院認為98年5 月20日公布之毒
    品危害防制條例修正條文之生效日期不得依同條例第36條定
    之，而應參照中央法規標準法第13條對於法規生效施行日之
    基本規範，自公布日起至第3 日即98年5 月22日發生效力。
    準此，本案應依刑法第2 條第1 項規定，依「從舊從輕」原
    則而為比較，茲說明如下：
  1.被告陳文華、莊起仁行為時之毒品危害防制條例第4 條第1
    項規定：「製造、運輸、販賣第一級毒品者，處死刑或無期
    徒刑；處無期徒刑者，得併科新臺幣1 千萬元以下罰金。」
    修正後則提高得併科之罰金數額至新臺幣2 千萬元，又修正
    前同條例第4 條第2 項規定：「製造、運輸、販賣第二級毒
    品者，處無期徒刑或7 年以上有期徒刑，得併科新臺幣7 百
    萬元以下罰金。」修正後則提高得併科之罰金數額至新臺幣
    1 千萬元，是應以被告陳文華、莊起仁行為時之規定對被告
    較為有利。
  2.被告陳文華、莊起仁行為時之毒品危害防制條例第17條規定
    ：「犯第4 條第1 項至第4 項、第5 條第1 項至第4 項前段
    、第6 條第1 項至第4 項、第7 條第1 項至第4 項、第8 條
    第1 項至第4 項、第10條或第11條第1 項、第2 項之罪，供
    出毒品來源，因而破獲者，得減輕其刑。」修正後則規定：
    「犯第4 條至第8 條、第10條或第11條之罪，供出毒品來源
    ，因而查獲其他正犯或共犯者，減輕或免除其刑。犯第4 條
    至第8 條之罪於偵查及審判中均自白者，減輕其刑。」，因
    被告被告陳文華並無上開條例修正前、後第17條規定之要件
    ，而均無上開條例第17條之適用，是自無將上開條例第17條
    之修正一併列入比較之必要；然被告莊起仁部分，其業於偵
    查中、審判中均自白販賣第一級毒品之犯行（詳後述），核
    之修正後第2 項則增列於偵查及審判中均自白者，減輕其刑
    之規定，於量刑適用上，自以修正後之規定對被告莊起仁較
    為有利。
  3.上開毒品危害防制條例第4 條第1 項、第2 項、第17條之規
    定，係對法定刑度與減輕其刑之適用規定，自不宜割裂而分
    別為新舊法之適用，而按新舊法適用孰者對被告較為有利，
    應先審查應否諭知無罪，次審查應否諭知免訴、不受理，再
    則審查有無法定必應免刑之情形；如無前開情形，則比較新
    舊法之罪刑孰為最有利。準此，本件就被告陳文華部分因無
    修正後第17條減刑規定之適用，應適用98年5 月20日修正公
    布前毒品危害防制條例第4 條第1 項、第2 項之規定；而就
    被告莊起仁部分，係以修正後之第17條對其較為有利，則其
    如附表三所示販賣第一級毒品犯行，自應全部適用98年5 月
    20 日 修正公布之毒品危害防制條例第4 條第1 項、第17條
    之規定論處。
  (二)核被告陳文華所為，係違反槍砲彈藥刀械管制條例第8 條第
    4 項、第12條第4 項之非法持有具有殺傷力之改造槍枝及子
    彈罪，及修正前毒品危害防制條例第4 條第1 項之販賣第一
    級毒品罪、同條例第4 條第2 項之販賣第二級毒品罪。被告
    陳文華以一行為同時觸犯上開槍砲彈藥刀械管制條例2 罪，
    為想像競合犯，應依刑法第55條之規定，從一重論以槍砲彈
    藥刀械管制條例第8 條第4 項之非法持有可發射子彈具殺傷
    力之改造手槍罪。又被告陳文華持有第一、二級毒品海洛因
    、甲基安非他命之低度行為，為其販賣第一、二級毒品海洛
    因、甲基安非他命之高度行為所吸收，不另論罪。被告陳文
    華上揭所犯非法持有可發射子彈具殺傷力之改造手槍罪、5
    次販賣第一級毒品罪、1 次販賣第二級毒品罪，犯意各別，
    行為互殊，應予分論併罰。
  (三)核被告劉文澎所為，係犯現行毒品危害防制條例第4 條第1
    項、第2 項之販賣第一、二級毒品罪。又被告劉文澎如附表
    二編號1 所為係同時販賣第一級毒品海洛因及第二級毒品甲
    基安非他命給同案被告莊起仁3 次，均為想像競合犯，自應
    從一重之販賣第一級毒品罪處斷。又被告劉文澎持有第一級
    毒品海洛因及第二級毒品甲基安非他命之低度行為，為其販
    賣第一級毒品海洛因及第二級毒品甲基安非他命之高度行為
    所吸收，均不另論罪。被告劉文澎上揭所犯販賣第一級毒品
    共4 罪，犯意各別，行為互殊，應予分論併罰。另按現行毒
    品危害防制條例第17條第2 項規定「於偵查及審判中均自白
    者，減輕其刑」，被告劉文澎於警詢及偵查中均坦承犯行，
    並於原審及本院準備程序及審理中亦自白上開犯行，是本件
    自應依現行毒品危害防制條例第17條第2 項規定均減輕其刑
    。又檢察官認被告劉文澎就上開犯行與同案被告陳文華有犯
    意聯絡及行為分擔，應論以共同正犯，惟被告劉文澎雖於警
    詢及偵查中供稱其係為同案被告陳文華販賣毒品海洛因，但
    於審判中已改稱係其獨自販賣第一級毒品海洛因，且亦以證
    人身分具結為證，而上開同案被告莊起仁、證人李億倫亦未
    證述其向被告劉文澎所購買之毒品海洛因係被告劉文澎及同
    案被告陳文華所共同販賣，是除被告劉文澎於警、偵詢中所
    為與審判中陳述內容不同之自白外，卷內並無其他證據可資
    證明被告劉文澎係與同案被告陳文華共同販賣第一級毒品海
    洛因與同案被告莊起仁及證人李億倫，尚難認被告劉文澎就
    上揭犯行係與同案被告陳文華共同為之，附此敘明。
  (四)核被告莊起仁所為，係犯修正後毒品危害防制條例第4 條第
    1 項之販賣第一級毒品罪。又被告莊起仁持有第一級毒品海
    洛因之低度行為，為其販賣第一級毒品海洛因之高度行為所
    吸收，不另論罪。被告莊起仁就上揭犯行，與同案被告陳文
    華有犯意聯絡及行為分擔，應論以共同正犯（起訴書就此部
    分未起訴同案被告陳文華）。復按98年5 月20日修正公布之
    毒品危害防制條例第17條第2 項關於「犯第4 條至第8 條之
    罪於偵查及審判中均自白者，減輕其刑。」之規定，旨在獎
    勵犯罪人之悛悔，同時使偵查或審判機關易於發現真實，以
    利毒品查緝，俾收防制毒品危害之效；故不論該被告之自白
    ，係出於自動或被動、簡單或詳細、一次或多次，並其自白
    後有無翻異，苟其於偵查及審判中均有自白，即應依法減輕
    其刑。又刑法上所稱之自白，係指行為人對其被訴之犯罪事
    實為任意性之供認而言（最高法院98年度台上字第6928號、
    99年度台上字第815 號判決意旨參照）。查被告莊起仁於偵
    查之警詢中即已自白為同案被告陳文華販送毒品之犯行，已
    如上述，其於本院審理時亦坦承販賣第一級毒品之犯行（本
    院卷第108 頁、第247 頁），自係於偵、審中就其被訴之犯
    罪事實為任意性之供認，其雖於原審曾否認犯行，惟既於本
    院審理中復自白其犯行，並經本院採為判決之基礎，依上開
    說明，自得依修正後毒品危害防制條例第17條第2 項規定，
    減輕其刑，始符修正後毒品危害防制條例採行寬厚刑事政策
    之目的。
  (五)又販賣第一級毒品固屬應嚴加處罰之惡行，然同為販賣第一
    級毒品之人，其原因動機不一，犯罪情節未必盡同，或有大
    盤毒梟者，亦有中、小盤之分，甚或僅止於吸毒者同儕間為
    求互通有無之有償轉讓者亦有之，其販賣行為所造成危害社
    會之程度自屬有異，法律科處此類犯罪所設之法定最低本刑
    卻同為無期徒刑，不可謂為不重。經查，本案被告陳文華販
    賣第一級毒品之犯行，僅以500 、1,000 元不等之代價販賣
    給廖日雄、董豐銘各1 次、李億倫1 次；被告劉文澎販賣第
    一級毒品之犯行，僅以500 元或1,000 元之代價販賣給同案
    被告莊起仁3 次、證人李億倫1 次；被告莊起仁販賣第一級
    毒品之犯行，僅以500 元之代價販賣給曾慶雄1 次，販賣毒
    品之數量及所得均輕微，犯罪情節難與大盤或中盤毒梟者相
    提併論，本院即令處以被告3 人最低刑度即無期徒刑而禁錮
    終身，仍有致情法失平之處，誠屬情輕法重，揆諸被告3 人
    犯罪情狀客觀上不無堪予憫恕之處，爰就被告3 人所犯販賣
    第一級毒品罪部分，均依刑法第59條規定減輕其刑。就被告
    劉文澎、莊啟仁部分並與上開減輕事由，減之。
  (六)被告莊起仁曾因施用第一、二級毒品案件，分別經臺灣高雄
    地方法院判處應執行有期徒刑1 年3 月確定，嗣經減刑為7
    月15日，於96年7 月11日縮短刑期假釋出監，並於97年4 月
    16日假釋期滿未經撤銷執行完畢之情，有臺灣高等法院被告
    前案紀錄表1 份在卷可稽，其於受有期徒刑執行完畢後，5
    年以內故意再犯本件有期徒刑以上之罪，為累犯，應依刑法
    第47條第1 項規定加重其刑（死刑、無期徒刑部分不得加重
    ），並與上開減輕事由，先加後減之。
七、原判決應予維持及撤銷改判之理由
  (一)原判決就被告陳文華所犯非法持有槍彈罪部分，適用槍砲彈
    藥刀械管制條例第8 條第4 項、第12條第4 項，刑法第42條
    第3 項前段規定，並審酌被告陳文華非法持有上開槍、彈之
    行為，對於他人生命、身體以及社會治安造成潛在之危險與
    不安，並參以其犯後尚無悔悟之心，及被告陳文華持有槍彈
    之數量非鉅，且幸未發生損害、犯罪之手段、生活狀況與智
    識程度等一切具體情狀，量處有期徒刑3 年6 月，併科罰金
    10萬元，並就罰金部分諭知易服勞役之折算標準。又敘明扣
    案之改造手槍1 支（含彈匣2 個、槍枝管制編號0000000000
    號）及子彈16顆（另外8 顆已因試射而滅失，已失其違禁物
    之性質），業經鑑定具有殺傷力，已詳如前述，自屬違禁物
    ，應依刑法第38條第1 項第1 款之規定宣告沒收。經核原判
    決此部分認事用法，尚無不合，量刑亦稱妥適，被告上訴意
    旨否認犯罪，指摘原判決此部分不當，為無理由，應予駁回
    。
  (二)原判決就被告3 人販賣第一級毒品及被告陳文華販賣第二級
    毒品犯行部分，據以論處被告3 人罪刑，固非無見；惟查：
    1.按販賣毒品罪，雖不以販入之後復行賣出為構成要件，祇
    須以營利為目的將毒品販入或賣出，有一於此，其犯罪即經
    完成。但於此情形，必須其意圖營利而販入或賣出毒品之事
    實，已經明確，始足當之（最高法院25年非字第123 號判例
    及66年1 月24日刑庭庭推總會議決議），原判決論處被告上
    開販賣毒品之罪行，於事實欄並未明白認定被告3 人賣出上
    開毒品是否具有「營利意圖」，亦未於理由欄敘明其認定之
    依據，自有疏誤；2.按刑法第59條規定犯罪情狀可憫恕者，
    得酌量減輕其刑，固為法院依法得自由裁量之事項，然非漫
    無限制，必須犯罪另有特殊之原因與環境，在客觀上足以引
    起一般同情，認為即予宣告法定低度刑期尤嫌過重者，始有
    其適用。是為此項裁量減刑時，必須就被告全部犯罪情狀予
    以審酌在客觀上是否有足以引起社會上一般人之同情，而可
    憫恕之情形，方屬相當。查修正前毒品危害防制條例第4條
    第2 項販賣第二級毒品之法定刑「無期徒刑或7 年以上有期
    徒刑，得併科新臺幣7 百萬元以下罰金」，而被告陳文華販
    賣第二級毒品之犯行，如以量處最低法定刑7 年有期徒刑，
    尚無足以引起社會上一般人同情之處，原審遽予依刑法第59
    條規定減輕此部分刑責，亦有未當；3.被告陳文華被訴如附
    表五所示之販賣第一級、第二級毒品罪，僅有施用毒品者之
    指證，尚乏其他必要證據加以補強，應為無罪之諭知（詳後
    述），原判決未察，遽為論罪科刑，俱有未洽；4.被告劉文
    澎因詐欺案件，經臺灣高雄地方法院以96年度易字第3145號
    判決判處有期徒刑3 月，減為有期徒刑1 月15日確定。又因
    竊盜案件，經同院以97年度審易字第241 號判決判處有期徒
    刑8 月、7 月、6 月（共6 罪）、5 月，應執行有期徒刑3
    年8 月確定。復因施用毒品犯行，經同院以97年度審簡字第
    362 號判決判處有期徒刑3 月確定，此部分先行執行於97年
    12月19日釋放出監，復因竊盜案件，經同院97年度易字第13
    84號判決有期徒刑5 月確定，嗣前揭各罪經同院於98年11月
    27日以98年度審聲字第4547號裁定應執行有期徒刑4 年7 月
    確定，有臺灣高等法院被告全國前案紀錄表在卷可憑，其先
    執行之3 月有期徒刑部分，既因嗣後再與他罪合併定應執行
    刑，則在所裁定之執行刑尚未全部執行完畢以前，各罪之宣
    告刑均不生執行完畢之問題（最高法院94年度臺非字第249
    號、88年度臺非字第161 號判決意旨參照），自不構成累犯
    ，原判決誤論以累犯，並加重其刑，同有違誤；5.又死刑及
    無期徒刑不得加重，刑法第64條第1 項、第65條第1 項定有
    明文，原判決就被告莊起仁所犯販賣第一級毒品罪法定刑死
    刑、無期徒刑部分，竟依累犯規定加重其刑，亦與法未合；
    6.被告莊起仁部分，已於偵查中及本院審判中自白其販賣第
    一級毒品之犯行，合於修正後毒品危害防制條例第17條第2
    項之減刑規定，原判決未及適用，予以減輕其刑，尚有未合
    ；7.按以營利為目的販入毒品，經多次販賣後，持有剩餘毒
    品被查獲，其各次販賣毒品行為，固應併合處罰。惟該持有
    剩餘毒品之低度行為，應僅為最後一次販賣毒品之高度行為
    所吸收，不另論罪。則就該查獲之剩餘毒品，祇能於最後一
    次之販賣毒品罪宣告沒收銷燬，不得於各次販賣毒品罪均宣
    告沒收銷燬（最高法院97年度台上字第3258號判決意旨參照
    ），原判決就扣案陳文華、劉文澎所有之剩餘第一級毒品、
    第二級毒品等，均於渠各次犯行罪名項下宣告沒收，亦屬未
    當。被告陳文華上訴意旨否認犯罪，指摘原判決不當，為無
    理由；被告莊起仁上訴先則否認犯罪，指摘原判決不當，亦
    無理由，惟原判決既有上開瑕疵，自應由本院將原判決關於
    此部分及陳文華定執行刑部分均撤銷改判。復被告劉文澎上
    訴意旨原判決量刑過重，就原判決誤以累犯加重其刑部分，
    為有理由，亦應由本院將原判決關於此部分及其定執行刑部
    分均撤銷改判。
八、量刑及沒收
  (一)爰審酌被告陳文華、劉文澎、莊起仁均明知毒品對於人體健
    康危害至鉅，向為政府嚴令禁絕流通，竟分別販賣毒品予如
    附表一至三所示之人，不僅戕害他人身心健康，更易因此滋
    生其他刑事犯罪，嚴重破壞社會治安，且被告陳文華犯後未
    見悔意，並參以被告劉文澎、莊起仁犯後坦承犯行，態度尚
    稱良好，及被告其3 人犯罪之手段、販賣毒品之數量、生活
    狀況與智識程度等一切具體情狀，量處如主文第2 - 4 項所
    示之刑，並依刑法第51條第5 款規定，復按刑法第51條數罪
    併罰定執行刑之立法方式，採限制加重原則，亦即非以累加
    方式定應執行刑，被告陳文華、劉文澎如附表一、二所示之
    各次販賣毒品行為，每次犯罪手法類似，如以實質累加方式
    定應執行刑，則處罰之刑度顯將超過其行為之不法內涵，違
    反罪責原則，及考量因生命有限，刑罰對被告造成之痛苦程
    度，係隨刑度增加而生加乘效果，非以等比方式增加，是以
    隨罪數增加遞減刑罰方式，當足以評價被告行為不法性之法
    理（即多數犯罪責任遞減原則），就被告陳文華、劉文澎所
    犯上開各罪，及被告陳文華上訴駁回部分之非法持有可發射
    子彈具殺傷力之改造手槍罪所處有期徒刑3 年6 月，分別定
    其應執行刑如主文第3 項、第6 項所示。又被告陳文華非法
    持有可發射子彈具殺傷力之改造手槍部分所處之罰金刑，因
    無宣告多數罰金之情形，未合於定應執行刑之要件，惟為資
    執行明確，仍併予敘明原判決所科罰金數額及易服勞役之折
    算標準如主文所示。
  (二)扣案被告陳文華位於高雄縣大寮鄉○○村○○街66號之住處
    及後方停車棚處，扣得附表四編號2 、3 所示之第一級海洛
    因23包（驗後淨重合計3.80公克，空包裝總重9.43公克）、
    第二級毒品安非他命15包（驗後淨重合計1. 923公克），以
    及在被告劉文澎身上及其位在高雄縣大寮鄉○○路○段856
    巷47-10 號所扣得之附表四編號5 、6 所示安非他命4 包（
    驗後淨重合計0.763 公克）、海洛因9 包（驗後淨重合計1.
    23公克，空包裝總重3.96公克），扣案分裝杓削尖吸管上殘
    餘第一級毒品海洛因，經送驗後，結果確實分別檢出第一級
    毒品海洛因及第二級毒品甲基安非他命之成分，已如前述，
    此部分持有剩餘毒品之低度行為應僅為最後一次販賣毒品之
    高度行為所吸收，自應依毒品危害防制條例第18條第1 項規
    定各在其所犯最後1 次販賣毒品罪名項下宣告沒收銷燬之（
    即被告陳文華附表一編號2 所示罪名；被告劉文澎如附表二
    編號3 、4 所示罪名）。至鑑驗耗用之毒品既已滅失，自無
    庸宣告沒收銷燬。又上開毒品之包裝袋，以及扣案附表四編
    號4 所示裝毒品用夾鏈袋4 個、裝毒品用塑膠罐1 個、空夾
    鏈袋2 包等物，為被告陳文華所有供其犯本件販賣第一級毒
    品罪、第二級毒品罪所用之物；扣案如附表四編號7 所示空
    夾鍊袋4 包、封口機1 組、分裝杓之削尖吸管1 支、SAMSUN
    G 牌行動電話1 支（搭配門號0000000000號）等物，為被告
    劉文澎所有及供其犯本件販賣第一級毒品罪所用之物，應依
    毒品危害防制條例第19條第1 項之規定在各在被告陳文華、
    劉文澎罪名項下宣告沒收；至扣案毒品殘渣袋2 個，經送鑑
    驗，均呈甲基安非他命、海洛因陰性反應，此有高雄醫學大
    學附設中和紀念醫院檢驗報告在卷可查（本院卷第131-132
    頁），與被告劉文澎所犯販賣毒品犯行無涉，不在本案宣告
    沒收。
  (三)被告陳文華上開販賣第一、二級毒品所得計1000元、500 元
    、1000元、1000元、1000元、3000元；被告劉文澎上開販賣
    第一級毒品所得計1000元、500 元、500 元、500 元，被告
    雖未扣案，然各應依毒品危害防制條例第19條第1 項之規定
    宣告在其各罪名項下沒收，如全部或一部不能沒收時，以其
    財產抵償之；被告莊起仁上開販賣第一級毒品所得500 元，
    亦應依同規定及共犯共同沒收法理，諭知與陳文華連帶沒收
    ，如全部或一部不能沒收，以其與陳文華財產連帶抵償（最
    高法院98年度台上字第5492號判決理由參照）。
  (四)扣案被告陳文華所有扣案行動電話7 支（門號0000000000、
    序號Ｚ000000000、序號000000000000000 、序號0000000000
    00000 、序號000000000000000 、序號000000000000000 、
    序號000000000000000017、序號000000000000000 ，含門號
    0000000000、0000000000、0000000000之SIM 卡）、被告莊
    起仁於原審為警拘提時所扣得之門號0000000000號CTK 牌行
    動電話、以及扣案被告陳文華所有新台幣26,100元，並無證
    據證明與本案販賣毒品之犯罪事實有關，爰不予宣告沒收。
    其餘扣案物亦與被告3 人被訴事實無關，應由檢察官另為適
    法之處理，爰不另宣告沒收，附此敘明。另行動電話2 支（
    序號000000000000000 、00000000000000000 號），為同案
    被告蘇招華所有之物，亦不予宣告沒收。
  (五)未扣案被告陳文華販賣毒品所用之門號0000000000、000000
    0000行動電話2 支，及被告陳文華提供予被告莊起仁販賣毒
    品所用之門號0000000000行動電話1 支，因其門號申請人均
    非被告陳文華（見本院卷第181 、188 頁），尚無證據證明
    係被告陳文華所有之物，亦不予宣告沒收。
貳、被告陳文華無罪部分：
一、公訴意旨另以：被告陳文華另於98年3 、4 月間，基於販賣
    第一級毒品犯意，於董豐銘打電話與陳文華聯絡，雙方約在
    高雄縣大寮鄉○○街66號陳文華住處，由陳文華先後2 次各
    販賣2,000 元之海洛因給董豐銘；又基於販賣第二級毒品之
    犯意，於李億倫先以電話聯絡陳文華，雙方相約在陳文華位
    於高雄縣大寮鄉○○街66號住處見面，陳文華將2,000 元、
    3000元之甲基安非他命賣給李億倫，因認被告陳文華另犯毒
    品危害防制條例第4 條第1 項、第2 項之販賣第一級、第二
    級毒品罪嫌（即如附表五所示）。
二、按犯罪事實應依證據認定，無證據不得認定其犯罪事實；不
    能證明被告犯罪者，應諭知無罪之判決，刑事訴訟法第154
    條第2 項、第301 條第1 項分別定有明文。又新修正刑事訴
    訟法第154 條證據裁判主義之規定，乃揭櫫國際公認之刑事
    訴訟無罪推定原則，為修正刑事訴訟法保障被告人權之重要
    指標，法院自應嚴守此一原則，在檢察官所舉證據及法院依
    法定職權調查所得之證據，足以證明被告有罪之前，自應推
    定其無罪。若所得證據其為訴訟上之證明，尚未達於通常一
    般人均不致有所懷疑，而得確信其為真實之程度者，自不能
    為有罪之認定，此為上開無罪推定原則之當然闡釋，自不能
    因犯罪之調查難易不同而有異，其理甚明。又施用毒品者所
    稱其向某人買受毒品之指證，不得作為有罪判決之唯一證據
    ，仍須調查其他必要之證據，以察其是否與事實相符，為本
    院歷年來之見解，良以毒品買受者之指證，其憑信性於通常
    一般人已有所懷疑，尚難確信其為真實。況依毒品危害防制
    條例第17條之規定，其供出毒品來源而破獲者，復得減輕其
    刑，則其指證之真實性猶有疑慮，是施用毒品者之指證，其
    真實性有待其他必要證據加以補強。茲所謂必要之補強證據
    ，固不以證明販賣毒品犯罪構成要件之全部事實為必要，但
    以與施用者之指證具有相當之關聯性為前提，其經與施用者
    之指證綜合判斷，已達於通常一般人均不致有所懷疑，而得
    確信施用者之指證為真實者，始得為有罪之認定，此為無罪
    推定原則之必然推演（最高法院93年度台上字第6750號判決
    參照）。再按刑法修正廢止連續犯之規定後，除具有複次行
    為外觀之接續犯、集合犯仍為一罪評價外，各複次行為當本
    於一行為一罪一罰之原則予以論處。又毒品販賣行為，本質
    上並非必然具有複次性，立法者亦無兼包含攝、聚多成一之
    擬制意思，社會通念尤難容忍一再違犯，司法實務採行數罪
    併罰，已成定論。關於個別評價之各犯行，自應分別以嚴格
    之證據逐一予以嚴格證明。此類案件之非供述證據，固有通
    用於複次販賣毒品行為者（例如大量扣案毒品、各式包裝袋
    、攪拌器、分裝杓、磅秤、行動電話機等），亦有僅足證明
    當次行為者（例如逐次電話通聯紀錄、錄音、各別帳目資料
    、當場交易現金等）；而供述證據中之毒品下游者，依毒品
    危害防制條例第17條規定，供出毒品來源因而破獲，得受減
    輕其刑寬典，衡諸供述證據常受主、客觀條件影響，難以完
    全信實，須賴其他供述及非供述、直接與間接證據加以補強
    。是倘購買毒品之人指訴其有複次毒品交易之事，而所可佐
    證者，僅單次之電話通聯紀錄、錄音與販賣者所用行動電話
    ，別無餘證，依證據資料須與待證事實具有相當關聯性原則
    ，及刑事訴訟法第155 條第1 項所定判斷證據之證明力，不
    得違背經驗法則、論理法則之意旨，自祇能就該次行為而作
    認定，至所述之其他交易行為，應認乏證補強，不符嚴格證
    明法則之要求，此亦刑法修正後，應與刑事訴訟法採證據裁
    判主義、嚴格證明法則相互配合之當然結果（最高法院97年
    度台上字第6452號判決意旨參照）。
三、公訴人認被告陳文華另有涉犯上開販賣第一級毒品、第二級
    毒品罪嫌，係以證人董豐銘、李憶倫之證述、通聯譯文及扣
    案毒品為其論罪之主要依據，訊據被告陳文華則堅決否認有
    販賣毒品之犯行。經查，被告陳文華被訴此部分販賣第一級
    、第二級毒品罪嫌，僅有毒品買受者即證人董豐銘、李億倫
    之指訴，至卷內通訊監察譯文，僅得證明該次毒品販賣行為
    （業經論罪科刑如前所述），而扣案之分裝毒品亦僅得證明
    被告陳文華確有販賣毒品之犯行，仍無從確認其販賣毒品之
    次數，依上開說明，證人董豐銘、李億倫所述之其他交易行
    為，既乏證補強，基於嚴格證據法則之要求，即不足以證明
    被告陳文華確有此部分所指之販賣第一、二級毒品犯行。此
    外，檢察官亦未提出其他積極證據足資認定被告陳文華確有
    此部分販賣第一、二級毒品之犯行，既不能證明被告陳文華
    犯罪，揆諸前開法條之規定，就上開部分依法自應為被告陳
    文華無罪之諭知。
四、原判決未予詳查，遽為論罪科刑之諭知，即有未當；被告陳
    文華上訴意旨否認犯罪，指摘原判決此部分不當，為有理由
    ，自應由本院將此部分撤銷改為被告陳文華無罪之諭知。
據上論斷，應依刑事訴訟法第368 條、第369 條第1 項前段、第
364 條，299 條第1 項前段、第301 條第1 項前段，修正前毒品
危害防制條例第4 條第1 項、第2 項、第18條第1 項前段、第19
條第1 項，修正後毒品危害防制條例第4 條第1 項、第17條第2
項、第19條第1 項，刑法第11條、第2 條第1 項前段、第28條、
第59條、第55條、第47條第1 項、第51條第5 款、第9 款，判決
如主文。
本案經檢察官陳宗吟到庭執行職務。
中    華    民    國    99    年    10    月    26    日
                  刑事第七庭    審判長法  官 莊飛宗
                                      法  官 謝宏宗
                                      法  官 蔡廣昇
以上正本證明與原本無異。
如不服本判決應於收受本判決後10日內向本院提出上訴書狀，其
未敘述上訴理由者，並得於提起上訴後10日內向本院補提理由書
狀（均須按他造當事人之人數附繕本）「切勿逕送上級法院」。
中    華    民    國    99    年    10    月    26    日
                                      書記官 曾允志
附錄本件判決論罪科刑法條：
槍砲彈藥刀械管制條例第8 條第4 項、第12條第4 項。
毒品危害防制條例第4 條第1 項（修正前）、第2 項（修正前）
。
附表一：被告陳文華販賣毒品部分
┌──┬────┬───────────┬──────────────┬────────────┐
│編號│買受人  │販賣之時間            │販賣之方式、地點、代價      │所犯罪名、主刑及從刑    │
├──┼────┼───────────┼──────────────┼────────────┤
│ 1  │廖日雄（│98年2 月26日11時36分通│廖日雄以行動電話門號00000000│陳文華販賣第一級毒品，處│
│    │綽號「火│話後之當日某時        │47撥打陳文華所持有之00000000│有期徒刑拾陸年，扣案如附│
│    │車雄」）│                      │37行動電話聯絡後，雙方約在高│表四編號4 所示之物沒收，│
│    │        │                      │雄縣大寮鄉「燦坤電器行」見面│未扣案販賣第一級毒品所得│
│    │        │                      │，陳文華將海洛因1 包賣予廖日│新臺幣壹仟元沒收，如一部│
│    │        │                      │雄，並收取1000元價金。      │或全部不能沒收，以其財產│
│    │        │                      │                            │抵償之。                │
├──┤        ├───────────┼──────────────┼────────────┤
│ 2  │        │98年5 月19日7 時6 分許│廖日雄以行動電話門號00000000│陳文華販賣第一級毒品，處│
│    │        │通話後之當日某時      │57撥打陳文華所持有之00000000│有期徒刑拾陸年，扣案如附│
│    │        │                      │44行動電話聯絡後，雙方約在高│表四編號2 所示之物沒收銷│
│    │        │                      │雄縣大寮鄉○○街66號陳文華之│燬之，其包裝袋沒收；扣案│
│    │        │                      │住處見面，陳文華將海洛因1 包│如附表四編號4 所示之物沒│
│    │        │                      │賣予廖日雄，並收取500 元價金│收；未扣案販賣第一級毒品│
│    │        │                      │。                          │所得新臺幣伍佰元均沒收，│
│    │        │                      │                            │如一部或全部不能沒收，以│
│    │        │                      │                            │其財產抵償之。          │
├──┼────┼───────────┼──────────────┼────────────┤
│3   │董豐銘（│98年5 月3 日6 時41分許│董豐銘以電話00-0000000撥打陳│陳文華販賣第一級毒品，處│
│    │綽號「阿│通話後之當日某時      │文華所持有之0000000000行動電│有期徒刑拾陸年；扣案如附│
│    │諾」）  │                      │話聯絡後，雙方約在高雄縣大寮│表四編號4 所示之物沒收；│
│    │        │                      │鄉○○街66號陳文華住處見面，│未扣案販賣第一級毒品所得│
│    │        │                      │陳文華將海洛因1 包賣予董豐銘│新臺幣壹仟元均沒收，如一│
│    │        │                      │，並收取1,000 元之價金。    │部或全部不能沒收，以其財│
│    │        │                      │                            │產抵償之。              │
├──┤        ├───────────┼──────────────┼────────────┤
│4   │        │98年5 月3 日22時24分許│董豐銘以電話00-0000000撥打陳│陳文華販賣第一級毒品，處│
│    │        │通話後之當日某時      │文華所持有之0000000000行動電│有期徒刑拾陸年；扣案如附│
│    │        │                      │話聯絡後，雙方約在高雄縣大寮│表四編號4 所示之物沒收；│
│    │        │                      │鄉○○街66號陳文華住處見面，│未扣案販賣第一級毒品所得│
│    │        │                      │陳文華將海洛因1 包，賣予董豐│新臺幣壹仟元沒收，如一部│
│    │        │                      │銘，並收取1000元之價金。    │或全部不能沒收，以其財產│
│    │        │                      │                            │抵償之。                │
├──┼────┼───────────┼──────────────┼────────────┤
│5   │李億倫（│98年5 月3 日15時37分許│李億倫以行動電話門號00000000│陳文華販賣第一級毒品，處│
│    │綽號「輪│通話後之當日某時      │26撥打陳文華所持有之00000000│有期徒刑拾陸年；扣案如附│
│    │仔」）  │                      │44行動電話聯絡後，雙方約在高│表四編號4 所示之物沒收；│
│    │        │                      │雄縣大寮鄉○○街66號陳文華住│未扣案販賣第一級毒品所得│
│    │        │                      │處見面，陳文華將海洛因1 包賣│新臺幣壹仟元沒收，如一部│
│    │        │                      │給李億倫，並收取1000元之價金│或全部不能沒收，以其財產│
│    │        │                      │。                          │抵償之。                │
├──┤        ├───────────┼──────────────┼────────────┤
│6   │        │98年5月11日20時32分許 │李億倫以行動電話門號00000000│陳文華販賣第二級毒品，處│
│    │        │通話後之當日某時      │26撥打陳文華所持有之00000000│有期徒刑柒年貳月，扣案如│
│    │        │                      │44行動電話聯絡後，由陳文華在│附表四編號3 所示之物沒收│
│    │        │                      │高雄縣大寮鄉「台客冷飲」處，│銷燬之，其包裝袋沒收；扣│
│    │        │                      │將甲基安非他命1 包賣給李億倫│案如附表四編號4 所示之物│
│    │        │                      │，並收取3000元之價金        │沒收；未扣案販賣第二級毒│
│    │        │                      │                            │品所得新臺幣仟元沒收，│
│    │        │                      │                            │如一部或全部不能沒收，以│
│    │        │                      │                            │其財產抵償之。          │
└──┴────┴───────────┴──────────────┴────────────┘
附表二：被告劉文澎販賣毒品部分
┌──┬────┬─────┬──────────────┬────────────┐
│編號│買受人  │販賣時間  │販賣之方式、地點、代價      │所犯罪名、主刑及從刑    │
├──┼────┼─────┼──────────────┼────────────┤
│ 1  │莊起仁  │98年5 月底│莊起仁以行動電話門號00000000│劉文澎販賣第一級毒品，處│
│    │        │至6月 初間│74撥打劉文澎所有之0000000000│有期徒刑拾壹年；扣案如附│
│    │        │某日第1 次│門號後，雙方約在高雄縣大寮鄉│表四編號7 所示之物，均沒│
│    │        │。        │光明路與八八快速道路橋下見面│收；未扣案販賣第一級毒品│
│    │        │          │，由劉文澎將海洛因及甲基安非│所得新臺幣壹仟元沒收，如│
│    │        │          │他命以1,000 元之價格賣給莊起│全部或一部不能沒收時，以│
│    │        │          │仁。                        │其財產抵償之。          │
├──┤        ├─────┼──────────────┼────────────┤
│2   │        │98年5 月底│莊起仁以行動電話門號00000000│劉文澎販賣第一級毒品，處│
│    │        │至6月 初間│74撥打劉文澎所有之0000000000│有期徒刑拾壹年；扣案如附│
│    │        │某日第2 次│門號後，雙方約在高雄縣大寮鄉│表四編號7 所示之物，均沒│
│    │        │。        │光明路與八八快速道路橋下見面│收；未扣案販賣第一、二級│
│    │        │          │，由劉文澎將海洛因及甲基安非│毒品所得新臺幣伍百元沒收│
│    │        │          │他命以500 元之價格賣給莊起仁│，如全部或一部不能沒收時│
│    │        │          │。                          │，以其財產抵償之。      │
├──┤        ├─────┼──────────────┼────────────┤
│3   │        │98年5 月底│同上。                      │劉文澎販賣第一級毒品，處│
│    │        │至6月 初間│                            │有期徒刑拾壹年；扣案如附│
│    │        │某日第3 次│                            │表四編號5 所示之物均沒收│
│    │        │。        │                            │銷燬之，其包裝袋均沒收；│
│    │        │          │                            │扣案如附表四編號7 所示之│
│    │        │          │                            │物，均沒收；未扣案販賣第│
│    │        │          │                            │一、二級毒品所得新臺幣伍│
│    │        │          │                            │百元沒收，如全部或一部不│
│    │        │          │                            │能沒收時，以其財產抵償之│
│    │        │          │                            │。                      │
├──┼────┼─────┼──────────────┼────────────┤
│4   │李億倫  │98年6 月間│李億倫至劉文澎位於高雄縣大寮│劉文澎販賣第一級毒品，處│
│    │        │某日      │鄉○○路○ 段856 巷47之10號43│有期徒刑拾壹年，扣案如附│
│    │        │          │房屋，由劉文澎將500 元之海洛│表四編號6 所示之物，均沒│
│    │        │          │因賣給李億倫。              │收銷燬之，其包裝袋均沒收│
│    │        │          │                            │；扣案如附表四編號7 所示│
│    │        │          │                            │之物，均沒收；未扣案販賣│
│    │        │          │                            │第一級毒品所得新臺幣伍佰│
│    │        │          │                            │元沒收，如全部或一部不能│
│    │        │          │                            │沒收時，以其財產抵償之。│
└──┴────┴─────┴──────────────┴────────────┘
附表三：被告莊起仁販賣毒品部分
┌──┬────┬───────────┬──────────────┬────────────┐
│編號│買受人  │販賣之時間            │販賣之方式、地點、代價      │所犯罪名、主刑及從刑    │
├──┼────┼───────────┼──────────────┼────────────┤
│ 1  │曾慶雄（│98年5月15日11時15分許 │莊起仁先於98年5 月15日早上7 │莊起仁共同販賣第一級毒品│
│    │綽號「外│通話後之當日某時      │時許，前往陳文華位於高雄縣大│，累犯，處有期徒刑拾貳年│
│    │省雄」）│                      │寮鄉○○村○○街66號住處，迨│，未扣案共同販賣第一級毒│
│    │        │                      │曾慶雄於同日11時15分許以行動│品所得新臺幣伍佰元應與陳│
│    │        │                      │電話門號0000000000撥打陳文華│文華連帶沒收之，如全部或│
│    │        │                      │所持有之0000000000門號聯絡後│一部不能沒收時，應以其與│
│    │        │                      │，雙方約在高雄縣大寮鄉某「7-│陳文華之財產連帶抵償之。│
│    │        │                      │11 」 超商見面，陳文華指示莊│                        │
│    │        │                      │起仁將海洛因1 小包賣給曾慶雄│                        │
│    │        │                      │並收取500 元價金。          │                        │
└──┴────┴───────────┴──────────────┴────────────┘
附表四：沒收部分
┌──┬───────────────────────────┬───┐
│編號│扣押物                                                │所有人│
├──┼───────────────────────────┼───┤
│ 1  │仿BERETTA 廠92FS型半自動手槍製造之改造手槍1 支（含彈匣│陳文華│
│    │2 個、槍枝管制編號0000000000）及具殺傷力之子彈16顆    │      │
├──┼───────────────────────────┤      │
│ 2  │第一級海洛因23包（驗後淨重合計3.8 公克）              │      │
├──┼───────────────────────────┤      │
│ 3  │第二級毒品安非他命15包（驗後淨重合計1.923 公克）      │      │
├──┼───────────────────────────┤      │
│ 4  │裝毒品用夾鏈袋4 個、裝毒品用塑膠罐1 個、空夾鏈袋2 包  │      │
├──┼───────────────────────────┼───┤
│ 5  │第二級毒品安非他命4 包（含包裝袋，驗後淨重合計0.763 公│劉文澎│
│    │克）                                                  │      │
├──┼───────────────────────────┤      │
│ 6  │第一級毒品海洛因9 包（含包裝袋，驗後淨重合計1.23公克）│      │
│    │、分裝杓削尖吸管上殘餘之第一級毒品海洛因              │      │
├──┼───────────────────────────┤      │
│ 7  │空夾鍊袋4 包、封口機1 組、分裝杓削尖吸管1 支、SAMSUNG │      │
│    │牌行動電話1 支（搭配門號0000000000號）                │      │
└──┴───────────────────────────┴───┘
 附表五：無罪部分之起訴書犯罪事實
┌──┬────┬───────────┬──────────────┬─────┐
│編號│買受人  │販賣之時間（次數）    │販賣之方式、地點、代價      │被訴罪名  │
├──┼────┼───────────┼──────────────┼─────┤
│ 1  │董豐銘（│98年3、4月間。        │董豐銘打電話與陳文華聯絡，雙│販賣第一級│
│    │綽號「阿│                      │方約在高雄縣大寮鄉○○街66號│毒品罪    │
│    │諾」）  │                      │陳文華住處，由陳文華先後2 次│          │
│    │        │                      │各販賣2,000 元之海洛因給董豐│          │
│    │        │                      │銘。                        │          │
├──┼────┼───────────┼──────────────┼─────┤
│ 2  │李億倫（│98年4 月中旬某2 日22時│李億倫先以電話聯絡陳文華，雙│販賣第二級│
│    │綽號「輪│許                    │方相約在陳文華位於高雄縣大寮│毒品罪    │
│    │仔」）  │                      │鄉○○街66號住處見面，陳文華│          │
│    │        │                      │將2,000 元、3000元之甲基安非│          │
│    │        │                      │他命賣給李億倫。            │          │
└──┴────┴───────────┴──────────────┴─────┘

司法院資訊處製作；財團法人民間司法改革基金會備份。
